【裁判字號】    98,交聲,1771
【裁判日期】    981113
【裁判案由】    交管條例聲異
【裁判全文】
臺灣板橋地方法院交通事件裁定        98年度交聲字第1771號
原處分機關  臺北市交通事件裁決所
異  議  人  乙○○
即受處分人
上列異議人因違反道路交通管理處罰條例案件，對於臺北市交通
事件裁決所於民國98年6 月29日以北市裁罰字第裁22-A01YMD264
號所為之裁決處分（原舉發案號：臺北市政府警察局98年4 月7
日掌電字第A01YMD264號），聲明異議，本院裁定如下：
    主  文
異議駁回。
    理  由
一、按汽車駕駛人，在設有禁止臨時停車標誌、標線處所臨時停
    車者，處新臺幣（下同）三百元以上六百元以下罰鍰，道路
    交通管理處罰條例第55條第3 款定有明文。又紅實線設於路
    側，用以禁止臨時停車；設有禁止臨時停車標誌、標線處所
    不得臨時停車，道路交通標誌標線號誌設置規則第149 條第
    1 項第1 款第5 目、道路交通安全規則第111 條第1 項第3
    款亦分別有所明定。
二、原處分意旨略以：本件異議人即受處分人乙○○，於民國98
    年4 月7 日晚間9 時40分許，駕駛車牌號碼為701-DA號之營
    業小客車，臨時停車在繪有紅線之臺北市○○路與松智路交
    叉路口路段，經臺北市政府警察局信義交通分隊執勤警員當
    場以掌電字第A01YMD264 號違反道路交通管理事件通知單舉
    發。嗣異議人依法提出申訴，經臺北市交通事件裁決所於98
    年4 月7 日掌電字第A01YMD264 號裁決書裁決，裁處異議人
    罰鍰三百元。
三、異議意旨則略以：基於臺北市政府對於民眾合法搭乘計程車
    之地點、路段未完善規劃，亦未對民眾善盡如何合法搭乘計
    程車之宣導義務；又紅線路段是24小時禁止臨時停車，包括
    計程車乘客上、下車也會違規，且市府規劃的紅線路段並不
    符實際，黃線路段都是比較偏僻的地方，沒有商店、住家，
    故臺北市民沒有在黃線路段上、下車之習慣，復因規劃公車
    專用道，或因捷運施工，許多黃線路段已改為紅線路段，市
    ○○○路段已經低於3%；而警員有業績壓力時，即大量對計
    程車司機開立罰單，對於交通問題卻沒有改善等原因，計程
    車在紅線路段臨時停車，若不是在重要幹道，或壅塞處所，
    應先勸離，倘不聽從，始開立罰單處罰云云。
四、經查：
(一)異議人駕駛上開營小客車於上開時、地在繪有紅線、禁止臨
    時停車之臺北市○○路與松智路交岔路口路段臨時停車之事
    實，為異議人所供承不諱，核與證人即舉發警員甲○○於本
    院審理中所為之證述相符，是本件異議人之違規事實事證明
    確，堪以認定。
(二)目前因政府並未廣設計程車招呼站（牌），故一般民眾在臺
    北縣市內，除車站、醫院等固定有計程車排班之地點外，多
    半在路旁隨招計程車，此為眾所皆知之事實。又臺北市○○
    ○○○路段，由於車流量大，除劃有路邊停車格處外，多沿
    線一路劃設禁止臨時停車之紅線，然市中心車流量大之地區
    ，復亦為人潮聚集之處，乘坐計程車之需求甚高，若非在地
    居民，一時間亦不知何處有計程車招呼站，是要求民眾非得
    在計程車招呼站始得招呼計程車，或非得找到可臨時停車之
    處方得招呼計程車，顯然不切實際，同理，要求計程車司機
    在此情形下，無論如何均不得臨時停車載客，亦屬強人所難
    ，故政府應有義務妥善規劃適當地點使民眾及計程車司機得
    以合法上下車載客，而非一昧劃設禁止臨時停車之紅線後加
    以取締，是就此點而言，異議人所辯，固確屬有據。
(三)然按禁止臨時停車之原因甚多，有基於交通順暢之原因者，
    亦有基於人車往來安全或公眾安全之原因者。若僅係基於交
    通順暢之原因者，則依前所述，在政府尚未妥善規劃計程車
    在市區之載客地點前，縱使該計程車確實在禁止臨時停車處
    停車載客，然若實際上並未影響交通時，執法機關宜參酌行
    政罰法第19條之規定，加以糾正勸導即可，未必需開單舉發
    加以處罰。然若該處禁止臨時停車之原因乃係為保障公眾安
    全時，如路口或消防栓附近，自仍不能僅因便利載客，而不
    顧公眾安全冒然臨時停車載客，要屬當然。
(四)準此，本件依證人甲○○所證及其當庭所提現場照片三幀所
    示，異議人當時乃係停在上開松高路及松智路之交岔路口路
    段，異議人對此亦不爭執，而在路口停車勢必會阻礙後車轉
    彎時之路線，對於公眾往來安全造成嚴重之影響，是在此情
    形下，縱有客人在路旁招呼，異議人理應越過該路口尋找不
    影響行車安全之處臨時停車，方屬合法，此與該處路段是否
    均劃設紅線而無黃線此節無關。因無論如何路口附近乃係絕
    對禁止臨時停車之地點，縱使異議人所辯有理，政府將車流
    量大路段一律劃設紅線，復未規劃適當之計程車載客處所，
    有所不當，然政府頂多能將其餘路段改劃黃線，路口即異議
    人違規地點處，仍不可能容許臨時停車，從而異議人所辯，
    於本
    本件中並不適用，其在路口臨時停車之行為，仍屬違法，至
    為灼然。
五、綜上所述，本件異議人之違規事實業經舉證明確，堪以認定
    。據此，原處分機關援引首揭規定，裁處異議人罰鍰三百元
    ，並無不當或違法之處，本件異議為無理由，應予駁回。
六、據上論斷，應依道路交通案件處理辦法第19條，裁定如主文
    。
中    華    民    國    98    年    11    月    13    日
                  交通法庭  法  官 張紹省
以上正本證明與原本無異
如不服本裁定應於送達後五日內向本院提出抗告狀。
                            書記官 周雅玲
中    華    民    國    98    年    11    月    16    日


司法院資訊處製作；財團法人民間司法改革基金會備份。
